臺灣高等法院臺南分院刑事判決　　　九十四年度上訴字第二九０號
上訴人　臺灣臺南地方法院檢察署檢察官
上訴人
即被告　甲○○
　　　　　　　　　之五
選任辯護人　賴鴻鳴律師
　　　　　　黃俊達律師
　　　　　　莊信泰律師
上列上訴人因被告強盜案件，不服臺灣臺南地方法院九十三年度
訴字第一三五二號中華民國九十三年二月三日第一審判決（起訴
案號：臺灣臺南地方法院檢察署九十三年度偵字第一一五０四號
），提起上訴，本院判決如下：
    主    文
上訴駁回。
    事    實
一、甲○○於民國（下同）九十三年十一月五日凌晨五時許，至
    臺南縣永康市○○○路三六八號「佳樂電子遊戲場」，先連
    續二次進入該遊戲場內，藉口向店員乙○○詢問綽號「建中
    」男子有無在店內，伺機行搶，因見遊戲場僅餘店員乙○○
    一人看管，亦無其他客人在店內把玩電子遊戲機具，認有機
    可乘，遂於同日凌晨五時五十分許，基於意圖為自己不法所
    有之犯意，攜帶其所有不具殺傷力客觀上對人之生命、身體
    構成威脅，而具有危險性之仿ＢＥＲＥＴＴＡ廠Ｍ９型半自
    動手槍之玩具手槍一把，第三次進入該電子遊戲場內，持槍
    喝令乙○○：「將錢拿出來！」，並對乙○○恫稱：「妳要
    不要試試看這把槍是真的還是假的？」以此脅迫之方式，至
    使乙○○因畏懼不能抗拒，而自行在一樓櫃檯抽屜裡搜刮財
    物，取走新臺幣（下同）二千八百元現金，將之放入褲子口
    袋內，復向乙○○稱：「我知道你們錢都放在樓上。」，再
    持槍命令乙○○帶其上二樓欲繼續搜刮其他現金，至二樓房
    間因發現該店內設有監視設備，便詢問乙○○如何取出監視
    器錄影帶，因乙○○表示沒有辦法取出監視器錄影帶，唯恐
    事跡敗露，乃改稱係有一名姓名年籍不詳綽號「小惠」之女
    子與之有債務糾紛，該綽號「小惠」之女子在此處上班，故
    至此欲找尋「小惠」詢問還款之事宜而非強盜財物，並於下
    樓後將其所強盜所得二千八百元現金丟回櫃檯抽屜內，隨即
    離去。嗣於同日上午七時三十分許，為警在該遊戲場前埋伏
    而當場查獲，並於同日上午九時許，由甲○○帶同警方至臺
    南縣永康市○○街二八六巷一號友人張啟川住處房間衣櫃上
    方，起出其所有之作案用仿ＢＥＲＥＴＴＡ廠Ｍ９型半自動
    手槍之玩具手槍乙把及玩具金屬彈殼六顆。
二、案經臺南縣警察局永康分局報請臺灣臺南地方法院檢察署檢
    察官偵查起訴。
    理    由
一、訊據被告甲○○矢口否認有強盜犯行，辯稱：伊係至「佳樂
    電子遊戲場」找「小惠」女子索討債務，非為強盜云云。
二、經查：
(一)前揭時、地，被告持仿ＢＥＲＥＴＴＡ廠Ｍ９型半自動手槍
    之玩具手槍乙把至「佳樂電子遊戲場」，向店員乙○○喝令
    ：「將錢拿出來」，並自抽屜內取走二千八百元現金之事實
    ，業據被告於偵查中、原審及本院審理時供承不諱，核與證
    人乙○○於警訊、偵查中及原審審理時證述之情節相符，且
    被告犯案過程所節錄翻拍之監視光碟內容，亦經原審當庭勘
    驗屬實，並有上開仿ＢＥＲＥＴＴＡ廠Ｍ９型半自動手槍之
    玩具手槍乙把扣案可資佐證。被告持玩具手槍至「佳樂電子
    遊戲場」櫃檯抽屜內，於脅迫乙○○後自行取出二千八百元
    之事實，堪予認定。
(二)被告雖於原審及本院辯稱：本案係因其與在「佳樂電子遊戲
    場」店內工作之綽號「小惠」女人有債務糾紛，因此才會拿
    取「佳樂電子遊戲場」櫃檯抽屜內之二千八百元云云。然參
    諸一般電子遊戲場之營業情形，在電子遊戲場店內工作之人
    員，多係在櫃檯擔任開分、洗分或兌換零錢等事務，且電子
    遊戲場之電子機具均放置在店內開闊之場所，電子遊戲場並
    不另外提供隔間供客人消費使用，因此於該處工作之人員，
    即無需進入店內隱蔽處提供客人服務，因而客人一旦進入店
    內後，應可立即以目光尋得店內工作之人員。被告固供稱其
    前二次進入「佳樂電子遊戲場」係為找綽號「建中」、「小
    惠」之人等語，然案發前被告進入「佳樂電子遊戲場」店內
    時，其目光所及之範圍僅有店員乙○○一人於櫃臺值班，且
    當時亦無其他客人於店內把玩電子遊戲機等情，業據乙○○
    證述在卷，亦為被告所自承，並據證人乙○○供述該店無綽
    號「建中」、「小惠」之人（見警卷第八頁），且被告於案
    發前二次進入店內，由錄影監視畫面所顯示之情況為：「被
    告第一次進入佳樂遊戲場之後，直接走到櫃檯，在櫃檯前停
    留之後，隨即離去，停留約二十秒。第二次進入佳樂遊戲場
    後，直接走到櫃檯，在櫃檯前停留後隨即離去，停留約十六
    秒。」，業據檢察官及原審法院勘驗屬實。由被告於案發前
    連續進入店內二次，二次均至店內櫃檯處停留數秒觀之，參
    酌上述電子遊戲場之營業情況，被告此時應可確認僅有店員
    乙○○一人在店內，而店員乙○○又非被告所稱綽號「小惠
    」之女子，該店亦無綽號「建中」、「小惠」之人，則被告
    案發前二次進入店內之目的，乃係藉口向店員乙○○詢問，
    實際在於查勘遊戲場有幾位店員，有無其他客人在店內把玩
    電子遊戲機具，作行搶前之準備。於查勘該店僅餘店員乙○
    ○一人看管，亦無其他客人在店內把玩電子遊戲機具，認有
    機可乘，而持仿ＢＥＲＥＴＴＡ廠Ｍ９型半自動手槍之玩具
    手槍乙把第三次進入店內，並以該把玩具手槍進入店內威嚇
    與其無財務糾紛之店員乙○○，並命乙○○交出「佳樂電子
    遊戲場」店內之錢財，難謂被告對於其在「佳樂電子遊戲場
    」櫃檯抽屜內所拿取之二千八百元，係出自其追討綽號「小
    惠」之女子債務之主觀意思。是被告辯稱：其係與綽號「小
    惠」之人有債務糾紛云云，仍無礙於其對於在「佳樂電子遊
    戲場」櫃檯抽屜內所取走之二千八百元之行為，主觀上具有
    不法所有意圖之認定。
(三)被告再辯稱：其上「佳樂電子遊戲場」之二樓，係因要確認
    綽號「建中」、「小惠」等人有無藏身於該店二樓云云。惟
    被告於「佳樂電子遊戲場」一樓櫃檯抽屜內取走二千八百元
    之現金後，復向乙○○稱「我知道你們錢都放在樓上」一節
    ，業據證人乙○○於原審審理時證述明確，由被告既知悉「
    佳樂電子遊戲場」尚有二樓之處所，顯見被告對於案發現場
    之地形已有所觀察，再由被告於搜刮「佳樂電子遊戲場」一
    樓櫃檯抽屜後僅得二千八百元，又告知乙○○，其熟知一般
    遊戲場多將大額款項置放於二樓，而要乙○○帶其上樓，堪
    認被告欲洗劫「佳樂電子遊戲場」財物之犯意甚明。且被告
    於案發當日進入「佳樂電子遊戲場」店前，並未預先以電話
    告知該店或有其他之預警行為，故被告所稱綽號「建中」、
    「小惠」等人，自無法得知被告欲前來而預先躲藏於該店二
    樓之可能，佐以前揭一般電子遊戲場並無另設隔間供客人把
    玩電子遊戲機之情形，被告辯稱：其要求被害人乙○○帶其
    上二樓，係為找尋綽號「建中」、「小惠」之人一節，顯與
    實情不符。參酌前開被告既先告知乙○○，其知道該店財物
    均放置在二樓後，即要求乙○○帶其上二樓，故被告上二樓
    之目的，係欲搜刮店內其他財物，足以認定。
(四)被告又辯稱：其有將錢還給被害人乙○○等語，惟據證人乙
    ○○證稱：伊帶被告上二樓後，就帶被告去監視器的主機那
    裡，被告就問伊監視器裡面的東西怎麼拿出來，伊就說連伊
    老闆娘都不會，伊怎麼會，被告蹲下來之後就罵了一句髒話
    ，伊不知道被告在幹嘛，後來被告又隨即說他不是在罵伊，
    他是在罵一個叫「小惠」的，是在伊店裡上中班的，說那個
    叫「小惠」的人騙他的錢，之後被告就在伊之前下樓，因為
    放錢抽屜沒有關，被告就直接把錢丟進抽屜裡面，並說他不
    是真的要跟伊搶錢，然後說他以後還要來找伊老闆等語（見
    一審卷第六十五頁）。由被告要求證人乙○○帶其上「佳樂
    電子遊戲場」二樓之目的，係為搜刮該店其餘財物，已如前
    述。因而被告於上二樓後搜尋財物未果，卻意外發現該店裝
    設有監視錄影設備，故此時被告自已知悉其持搶強盜財物之
    行為，可能遭店內錄影監視系統攝錄，害怕日後司法單位據
    該攝錄資料追緝其犯行，自屬可得推論之情，此由被告要求
    證人乙○○取出該錄影監視系統內之錄影帶，即可認定。而
    被告嗣後因見證人乙○○無法取出監視錄影帶，為恐事跡敗
    露，轉而改稱伊係欲尋找「小惠」詢問還款之事而非意欲強
    盜財物，並將強盜所得二千八百元之現金放回抽屜，應認被
    告上開行為之目的係用以掩蓋其強盜犯行，是不得據此即認
    定被告無強盜「佳樂電子遊戲場」店內財物之犯意。況由被
    告告知證人乙○○：綽號「小惠」之人係上「佳樂電子遊戲
    場」店內之中班，而被告卻於案發時即凌晨五時許之時間前
    往「佳樂電子遊戲場」找尋綽號「小惠」之人，益徵被告確
    非係為尋找「小惠」而要求證人乙○○帶其上二樓，綜此事
    證，足認被告事後返還強盜所得之二千八百元，係恐事跡敗
    露之舉，自不能脫免強盜罪行。
(五)被告選任辯護人於原審辯稱：被告之行為並未至使被害人乙
    ○○達於不能抗拒之程度等語。惟按強盜罪所施用之強暴脅
    迫之手段，祇須足以壓抑被害人之抗拒，使其喪失意思自由
    為已足，縱令被害人實際無抗拒之行為，仍於強盜罪之成立
    不生影響（最高法院七十九年度臺上字第二三五號判決參照
    ）。被告持以犯案之仿ＢＥＲＥＴＴＡ廠Ｍ９型半自動手槍
    之玩具手槍，在外觀上與材質上均與真槍甚為相似，業經原
    審及本院當庭勘驗屬實，足使一般人誤信其為殺傷力強大之
    真槍，是被告持該槍枝進入遊戲場內，並向被害人恫稱：「
    妳要不要試看看這把槍是真的還是假的」等語，客觀上已足
    使乙○○誤信真槍。復由乙○○任由被告搜刮「佳樂電子遊
    戲場」櫃檯抽屜內之財物，並於被告取走抽屜內之二千八百
    元時，亦未以行動或言語加以阻止，參酌乙○○為「佳樂電
    子遊戲場」之員工，於深夜在店內之主要工作本是為老闆管
    理營業事務及看顧店內之財物，乙○○任由被告取走店內財
    物一節，足認乙○○係為免遭被告所持之槍械槍擊，方任由
    被告搜刮櫃檯抽屜內之財物，故此時乙○○意思自由自已完
    全受到被告持上開玩具手槍脅迫威嚇之壓制，而陷於不能抗
    拒之程度，堪以認定。另乙○○於原審審理時證稱：被告要
    伊帶其上二樓，伊本來反問被告為何要上二樓，被告就說要
    伊上去就上去，然後拿槍在搖晃，伊怕伊不帶被告上去二樓
    ，被告真的會開槍等語（見一審卷第六十五、六十六頁），
    益徵證明乙○○在案發之際，確實因遭被告近距離持扣案玩
    具手槍威嚇，並誤信該玩具手槍為真槍，如被告開槍時其生
    命、身體之安全面臨立即且直接之威脅，導致其意思及行動
    自由完全受到壓制，只好聽命被告帶同被告至「佳樂電子遊
    戲場」二樓，是被告選任辯護人所辯，委不足採。
(六)又按犯強盜罪而有刑法第三百二十一條第一項第三款攜帶兇
    器情形者，則應論以同法第三百三十條第一項之攜帶兇器強
    盜罪。所謂「攜帶兇器」，其兇器種類並無限制，凡客觀上
    足以對人之生命、身體、安全構成威脅，具有危險性之兇器
    均屬之，且不以攜帶之初有行兇之意圖為必要。另持玩具手
    槍強盜，雖該玩具手槍不具殺傷力，惟其外型酷似真槍，槍
    身、滑套、彈匣、槍管均為金屬材質，重達一公斤，在客觀
    上足以對人之生命、身體及安全構成威脅，自屬刑法第三百
    二十一條第一項第三款規定之兇器（最高法院九十二年度臺
    上字第一八四七號、九十二年度臺上字第一三三二號裁判參
    照）。被告辯護人辯稱：被告所持以犯案之玩具手槍並非兇
    器等語。但扣案之玩具手槍（槍枝管制編號0000000
    000號），經送內政部警政署刑事警察局以性能檢驗法鑑
    定結果：「係仿ＢＥＲＥＴＴＡ廠Ｍ９型半自動手槍製造之
    玩具手槍，經檢視，其槍管內具阻鐵，無法供發射彈丸使用
    ，認不具殺傷力。」有該局九十三年十一月十七日刑鑑字第
    ○九三○二二五一三○號槍彈鑑定書存卷可參（見臺灣臺南
    地方法院檢察署九十三年度偵字第一一五○四號號偵查卷第
    三十六、三十七頁），雖不具殺傷，而該把玩具手槍經原審
    及本院當庭勘驗結果，係金屬材質，入手沈重，重量達九百
    七十二公克，槍身部分、準心、保險、撞針、把手部分均構
    成菱角，槍身經以尺量長約二十公分，把手長約十五公分，
    外形與真槍一樣，有原審及本院勘驗筆錄在卷可憑（見一審
    卷第六十二頁、本院卷第四十八頁），是持該把玩具手槍用
    以行兇，在客觀上自足以對人之生命、身體及安全構成威脅
    ，依前開說明，扣案之玩具手槍自屬兇器無訛。被告辯護人
    徒執扣案手槍實際上無法發射彈丸，不具殺傷力一節，認不
    足構成刑法第三百三十條第一項之構成要件，顯有違誤。
(七)綜上所述，本件事證已臻明確，被告攜帶兇器強盜犯行堪以
    認定，應依法論科。
三、查扣案之上開仿ＢＥＲＥＴＴＡ廠Ｍ９型半自動手槍之玩具
    手槍係金屬材質，客觀上足以對人之生命、身體、安全構成
    威脅，自應認為可作兇器使用，已如前述，是核被告持客觀
    上足對人之生命、身體、安全構成威脅，具有危險性可為兇
    器使用之上開玩具手槍一支，實施本件強盜犯行，係犯刑法
    第三百三十條第一項之攜帶兇器強盜罪。被告於強盜之際，
    雖以持槍指向被害人之舉動，恫嚇被害人，而實施本件強盜
    犯行，惟此應包括在強盜罪之脅迫行為內，不另成立恐嚇危
    害安全罪（最高法院二十四年上字第四四○七號判例參照）
    。原審審酌被告不思正途謀生，持槍強盜他人財物，品行不
    佳，嚴重危害社會治安，犯罪情節非輕，惟未傷害人身體、
    生命，所得僅二千八佰元，事後返還，及犯罪後之態度等一
    切情狀，適用刑法第三百三十條第一項、第三十八條第一項
    第二款，量處有期徒刑柒年貳月。扣案之上開仿ＢＥＲＥＴ
    ＴＡ廠Ｍ９型半自動手槍之玩具手槍一支，經鑑定不具殺傷
    力，非違禁物，然係被告所有持以犯強盜所用之物，依刑法
    第三十八條第一項第二款規定宣告沒收。另扣案之玩具金屬
    彈殼六顆，非被告持以為本案犯行之物，亦經鑑定不具殺傷
    力非屬違禁物，乃不另為沒收之諭知。本院經核原判決認事
    用法，均無不合，量刑亦屬妥適。被告上訴否認犯罪，指摘
    原判決不當，公訴人上訴意旨，雖指摘原判決量刑過輕，惟
    本件原審之量刑，尚稱妥適，已據蒞庭檢察官陳述在卷，上
    訴均為無理由，應予駁回。
四、據上論斷，應依刑事訴訟法第三百六十八條，判決如主文。
本案經檢察官姜麗儒到庭執行職務。
中　華　民　國　　94　　年　　 5　　月　　　31　　　　日
            刑事第一庭審判長法官　黃　崑　宗
                            法官　田　平　安
                            法官　蔡　長　林
以上正本證明與原本無異。
如不服本判決，應於收受本判決後十日內向本院提出上訴書狀。
其未敘述上訴理由者並得於提起上訴後十日內向本院補提理由書
狀（均須按他造當事人之人數附繕本）「切勿逕送上級法院」。
　　　　　　　　　　　　　書記官　李　培　薇
中　華　民　國　　94　　年　　6　　月　　　1  　　　　日
附錄本案論罪科刑法條全文：
刑法第三百三十條第一項：
　犯強盜罪而有第三百二十一條第一項各款情形之一者，處七年
以上有期徒刑。
